# 软件行业集成业务总额法、净额法确认收入判断

提问人：Yuan-Sir 时间：2022-09-22 20:58:48
1.项目背景及合同主要条款
公司主营业务为软件定制开发、标准软件销售、提供系统集成服务等。系统集成业务主要系公司根据客户要求为客户组建能满足其个性化需求的信息安全系统，提供整体解决方案，满足客户在系统集成中对信息安全的全方位需求。一般来说，系统集成项目中包含了第三方软件、硬件、实施服务采购，由于该类第三方采购较为成熟、价格相对透明且采购金额较大，因此集成业务毛利率较低。公司系统集成类项目的收入类型如下：序号序号 类 型公司承担部分 备 注注 1 一般集成业务公司承担自身产品的开发及部署安装工作及外采软硬件和服务的协调组织工作等公司先对供应商产品/服务验收，在完成公司自身服务后，客户整体验收；供应商的选择、采购定价由公司主导 2 纯外采的集成业务公司承担集成项目的组织协调工作，可能涉及部分网络调试工作等外采内容包含硬件、软件、服务，公司仅提供网络安装调试服务或组织协调服务，不包含自身产品 3 验收条款背靠背的集成业务公司承担自身产品的开发及部署安装工作及外采软硬件和服务的协调组织工作等客户对公司集成业务整体验收后，公司方对供应商产品/服务验收；其他条件同一般集成业务 4 指定供应商的集成业务公司承担自身产品的开发及部署安装工作及外采软硬件和服务的协调组织工作等客户已指定供应商，公司对供应商的采购定价、提供产品/服务主导能力有限；其他条件同一般集成业务
2.同行业案例如下：
类 型公司型公司 处 理方式理方式 备 注注 1 奇安信总额法发行人硬件及其他业务毛利率仅为4.92%、1.36%和3.18%。发行人对该类业务采用总额法 2 航天软件总额法 3 联迪信息总额法 4 并行科技纯外采用净额法，其余集成采用总额法发行人报告期对于销售硬件的业务，因未承担存货的一般风险、未从根本上改变了商品以及未承担源自客户及供应商的信用风险，因此基于谨慎性原则于报告期内按代理业务收入净额确认收入，而系统集成业务，因符合总额法确认的相关条款，因此按照总额法确认收入
3.结合总额法、净额法判断维度分析：
判断判断 维 度一般集成 业务纯 外采的集成 业务验 收条款背靠背的集成 业务 指定供指定供 应 商的集成 业务1. 企企 业 是否承担向客 户转让 商品的主要 责 任。任。公司承担转让商品的主要责任。原因如下：从销售合同条款及客户角度，公司对产品整体质量、性能向客户负责。产品如出现质量问题也由公司向客户承担责任，再由公司向供应商协商售后维保事项。故公司承担向客户转让商品的主要责任。
公司承担转让商品的主要责任，原因同一般集成业务公司承担转让商品的主要责任，原因同一般集成业务 2. 企企 业 在在 转让 商品之前或之后是否承担了 该 商品的存 货风险 。。公司承担存货风险，原因如下：1.虽然产品由供应商直接送货至客户处，公司专门为销售合同而发生采购，自身不囤货；但产品经客户签收后，集成业务整体未经客户验收前，产品控制权已转移至公司，客户未获取控制权。若集成业务无法通过验收，公司无法要求供应商退货。公司不承担存 货风险 ，原因如下：1.产品由供应商直接送货至客户处，公司专门为销售合同而发生采购，自身不囤货；2.产品的签收和验收由供应商、公司、客户共同进行，且签收前公司不承担不承担存货毁损风险，签收后控制权的转移是瞬时的，签收后售后维保事项实际全部由供应商提供。公司不承担存 货风险 ，原因如下：1.产品由供应商直接送货至客户处，公司专门为销售合同而发生采购，自身不囤货；2.产品的签收和验收由供应商、公司、客户共同进行，且签收后验收前公司不承担存货保管责任，不承担存货毁损风险。控制权的转移是瞬时的公司承担存货风险，原因同一般集成业务 3. 公司是否有 权 自主决定所交易商品的价格。格。公司有权自主对产品的销售、采购定价公司有权自主对产品的销售、采购定价公司公司 对 价格的主 导 能力能力 较 弱。弱。1、该类集成项目中，供应商有较强技术能力，系集成项目的主要部分，公司对其提供的产品/服务主导能力弱； 2 、客户与供应商有直接合作关系，集成项目中已指定供应商 4. 公司是否能 够 自主自主 选择 供供 应 商。商。公司可自主选择供应商。客户可能指定品牌（如电脑指定要用联想），但通常该产品较成熟，市面上存在大量品牌经销商，客户未指定供应商。公司可自主选择供应商。客户可能指定品牌（如电脑指定要用联想），但通常该产品较成熟，市面上存在大量品牌经销商，客户未指定供应商。公司可自主选择供应商。客户可能指定品牌（如电脑指定要用联想），但通常该产品较成熟，市面上存在大量品牌经销商，客户未指定供应商。公司无法自主 选择 供供 应 商。商。1、该类集成项目中，供应商有较强技术能力，系集成项目的主要部分，公司对其提供的产品/服务主导能力弱； 2 、客户与供应商有直接合作关系，集成项目中已指定供应商。 5. 公司是否在根本上（（而不是包装上））改改 变 了商品。公司在集成业务中提供自身产品/服务，将所有产品/服务整合成解决方案提供客户公司公司 仅负责组织协调 的工作的工作，，不存在不存在 对 商品商品 进 行重行重 组 。。公司在集成业务中提供自身产品/服务，将所有产品/服务整合成解决方案提供客户公司在集成业务中提供自身产品/服务，将所有产品/服务整合成解决方案提供客户 6. 公司是否可以决定商品或服 务 的的 规 格参数。客户可能指定品牌（如电脑指定要用联想），但通常该产品较成熟，市面上存在大量品牌经销商，客户未指定供应商。客户可能指定品牌（如电脑指定要用联想），但通常该产品较成熟，市面上存在大量品牌经销商，客户未指定供应商。客户可能指定品牌（如电脑指定要用联想），但通常该产品较成熟，市面上存在大量品牌经销商，客户未指定供应商。公司无法决定 7. 公司是否承担了信用 风险 。。不一定；部分项目承担信用风险，部分项目要求收到客户款后再付供应商款不一定；部分项目承担信用风险，部分项目要求收到客户款后再付供应商款不一定；部分项目承担信用风险，部分项目要求收到客户款后再付供应商款 结论 一般集成业务按总额法确认收入纯外采的集成业务按净额法确认收入验收条款背靠背的集成业务按净额法确认收入指定供应商的集成业务按净额法确认收入@chenyiwei
烦请陈版主及其他老师指点

回答人：chenyiwei
主帖中总体分析较为合理。
另外建议考虑：虽然是集成业务，但在整个系统中，外采部分的独立性是否相对较强，可独立运作和发挥效能？还是仅将外采的软件作为系统的底层架构使用，外采软件与用户无直接交互界面？如果是前一种情况，则不排除即使是一般集成业务，对外采部分也需采用净额法。